【裁判字號】    95,抗,35
【裁判日期】    951205
【裁判案由】    選任臨時管理人
【裁判全文】
臺灣臺南地方法院民事裁定                95年度抗字第35號
抗  告  人  丁○○
以上抗告人因聲請選任臨時管理人事件，對於本院民國95年1月
25日所為裁定（95年度司字第5號），提起抗告，本院裁定如下
：
    主  文
原裁定廢棄。
選任抗告人丁○○為新興昌機器廠股份有限公司之臨時管理人。
抗告費用新台幣壹仟元由抗告人負擔。
    理  由
一、按抗告法院認抗告為有理由者，應廢棄或變更原裁定，非有
    必要不得命原法院或審判長更為裁定，民事訴訟法第492 條
    定有明文。
二、抗告意旨略以：按經濟部69年5月7日經商14655號函釋略以
    ：「查公司選舉董、監事之方法，公司法第198條另有特別
    規定，監察人之選舉並準用之（第227條），參照本部65年5
    月26日經商13757號函釋，不準用於第174條後段之決議，故
    應無第175條假決議之適用。」，有經濟部函新興昌機器廠
    股份有限公司（下簡稱新興昌公司）之說明三可稽。本件新
    興昌公司於94年8月19日、同年9月5日及同年12月12日所召
    開改選董事、監察人之臨時股東會，因股東會出席股東股數
    不足，僅有百分之五十股數之股東出席，至未能如期改選董
    事、監察人，依上開經濟部函新興昌公司之說明三所示，既
    不能適用公司法第175條假決議之規定，則原裁定所指新興
    昌公司尚非不得依公司法第175條之假決議之規定行之等語
    ，與上開經濟部函所示之見解不合，自難認為於法無違誤，
    所為裁定駁回抗告人聲請選任新興昌公司之臨時管理人，應
    有不當。請鈞院廢棄原裁定，另裁定選任抗告人丁○○為新
    興昌公司之臨時管理人，或發回原審法院另為適法之裁定。
三、按董事會不為或不能行使職權，致公司有受損害之虞時，法
    院因利害關係人或檢察官之聲請，得選任一人以上之臨時管
    理人，代行董事長及董事會之職權。但不得為不利於公司之
    行為。公司法第208條之1第1項定有明文。本件抗告人聲請
    意旨略以：其為新興昌公司之股東及原任董事長，新興昌公
    司因股東乙○○無權占有公司所有坐落台南市○○區○○路
    500巷31號房屋，經抗告人以公司董事長身分代表新興昌公
    司對乙○○提起遷讓房屋之訴訟，乙○○於訴訟中以新興昌
    公司之董事及監察人任期已於93年3月6日屆滿為由，向經濟
    部請求命新興昌公司改選董事、監察人，經濟部於94年8 月
    1日通知依公司法第195條及第217條之規定限於94年8月31
    日前改選董事、監察人，並向經濟部中部辦公室辦理改選董
    事、監察人登記，逾期不為辦理則原任董事、監察人當然解
    任。新興昌公司乃於94年8月19日、94年9月5日、94年12月
    12日召開股東臨時會改選董事、監察人，均因股東乙○○及
    其母甲○○○、其弟丙○○全家占百分之五十之股東故意不
    出席臨時股東會，使新興昌公司無法完成改選董事、監察人
    及選任新董事長，對原任董事、監察人能否繼續執行職務，
    影響公司之營運及股東之權益至鉅，惟經濟部函釋新興昌公
    司原任之董事、監察人已當然解任，則不僅新興昌公司陷於
    無法定代理人代表公司對無權占用公司房屋之股東乙○○續
    行訴訟以維護公司財產之情況，公司之營運亦將面臨停擺及
    股東權益不保之損害，為此，爰依公司法第208條之1第1項
    前段之規定，請鈞院選任抗告人為臨時管理人，以維護新興
    昌公司及全體股東之權益等語，並提出新興昌公司變更登記
    事項表、經濟部94年8月1日經授中字第09432548940號函、
    94 年12月27日經授中字第09433378230號函、本院台南簡易
    庭94年度南簡字第942號裁定各一份、新興昌公司開會通知
    書三紙及掛號郵件回執九紙、臨時股東會報到單及會議記錄
    各三份、股東名冊一紙為證。另參以本院發函詢問主管機關
    經濟部對於抗告人依據公司法第208條之1第1項之規定聲請
    本院選任臨時管理人之意見時，表示關於公司選舉董事、監
    察人之方法，並無公司法第175條假決議之適用等情，有經
    濟部95年6月20日經授中字第09532316300號函附卷可按。則
    抗告人主張新興昌公司原任董事、監察人因任期屆滿當然解
    任，臨時股東會又因出席股東數不足而不能選任新任董事，
    致使董事會不能行使職權，而致公司有受損害之虞，堪信為
    真實，其依據公司法第208條之1第1項之規定聲請選任臨時
    管理人，為有理由，應予准許。本院審酌抗告人係新興昌公
    司之原任董事長，且除乙○○、甲○○○、丙○○外，新興
    昌公司其餘股東均具狀表示同意抗告人擔任臨時管理人，有
    民事陳述意見狀一份在卷可稽，爰選任抗告人為新興昌公司
    之臨時管理人。原審以新興昌公司尚非不能依公司法第175
    條假決議之方式完成改選董事、監察人及選任新董事長等語
    為由，駁回抗告人在原審之聲請，揆諸前揭說明，尚有違誤
    。
四、抗告人請求將原裁定廢棄，改為准其聲請之裁定，應認為有
    理由，爰由本院將原裁定廢棄，並改判如主文第二項所示。
五、據上論結，本件抗告為有理由，依非訟事件法第46條、第21
    條第1項前段、第24條第1項，民事訴訟法第492條，裁定如
    主文。
中    華    民    國    95    年    12    月    5     日
                  民事第四庭    審判長法  官  蘇正賢
                                      法  官  廖建彥
                                      法  官  高如宜
以上正本係照原本作成
如以本裁定適用法規顯有錯誤為理由，且經本院許可提出再抗告
，須於裁定送達後10日內向本院提出再抗告狀，並應繳納再抗告
費新台幣1,000元整。
中    華    民    國    95    年    12    月    5     日
                                      書記官  彭建山


司法院資訊處製作；財團法人民間司法改革基金會備份。
